臺灣高等法院刑事判決　　　　　　94年度上訴字第3552號
上 訴 人即
自　訴　人　甲○○
被　　　告　乙○○
上列上訴人因被告違反選舉罷免法等案件，不服臺灣臺北地方法
院94年度自字第126 號，中華民國94年9月7日第一審判決，提起
上訴，本院判決如下：
    主  文
上訴駁回。
    理  由
一、本件自訴意旨以被告違反選舉罷免法等規定提起自訴，原審
    以自訴之提起，應委任律師行之，經於94年8月15日裁定命
    自訴人應於裁定送達後5日內補正委任律師為代理人，該裁
    定並於同月19日寄存送達於臺北市警察局文山第二分局景美
    派出所，惟自訴人經寄存送達之生效期間及裁定補正期間後
    ，逾期仍未補正，認其自訴之程式於法不合，爰不經言詞辯
    論，逕諭知不受理之判決。
二、上訴意旨略以：刑事訴訟法第319條第2項雖規定自訴應委任
    律師行之，惟並未明文規定應委任何種律師行之，上訴人依
    法委任合法在國防部登錄之「軍法律師」楊昭鎦擔任訴訟代
    理人，程序上完全合法，原審諭知不受理判決，顯違反公務
    員服務法第六條規定云云。
三、按自訴之提起，應委任律師行之，又自訴人未委任代理人，
    法院應定期間以裁定命其委任代理人；逾期仍不委任者，應
    諭知不受理之判決，刑事訴訟法第319條第2項、第329條第2
    項分別定有明文。復按刑事訴訟法改採強制委任律師為代理
    人之自訴制度，主要目的亦係在保護被害人之權益，因本法
    第161條、第163條等條文修正施行後，刑事訴訟改以「改良
    式當事人進行主義」為原則，在強調自訴人舉證責任之同時
    ，若任由無相當法律知識之被害人自行提起自訴，無法為適
    當之陳述，極易敗訴，是立於平等及保障人權之出發點，自
    訴採強制律師代理制度，自有其意義，又不受理判決經上訴
    駁回確定後，並無既判力，依法非不得向檢察官提起告訴，
    是自訴人之權益亦非無保護之途，宜先敘明。
四、經查：
  (一)上訴人即自訴人甲○○於民國（下同）94年6 月29日向原審
    提起本件自訴，惟並未委任律師為代理人，經原審法院於94
    年8月15日裁定命其於五日內補正上開欠缺，該裁定於同年8
    月19日寄存送達於臺北市警察局文山第二分局景美派出所，
    此有原審送達證書在卷足憑。又按寄存送達，自寄存之日起
    經10日發生效力，民事訴訟法第138條第2項定有明文，依刑
    事訴訟法第62條規定亦準用於刑事案件，自訴人逾期仍未補
    正，原審乃依刑事訴訟法第329條第2項、第343條、第307條
    之規定，不經言詞辯論諭知自訴不受理之判決，經核並無不
    合。
  (二)上訴意旨堅稱其所委任之訴訟代理人楊昭鎦具「軍法律師資
    格」，程序上完全合法云云。然查自訴人所委任之楊昭鎦，
    固曾於57年間取得律師資格，惟嗣已於73年7 月10日經臺灣
    律師懲戒委員會73年度律懲字第3 號決議書，決議予以除名
    ，並經73年11月1日律師懲戒覆審委員會73年度台覆字第3號
    決議書維持除名之決議，業已喪失律師資格，依法不得執行
    律師職務，此有臺北律師公會94年7 月29日（94）北律文字
    第0506號函在卷可按。又軍事審判機關律師登錄規則，業經
    89年6 月28日國防部（89）鐸錮字第8900008370號令發布廢
    止，所稱楊昭鎦係合法在國防部登錄之「軍法律師」云云，
    顯屬虛言，況依已廢除之該規則第2、5條規定，向軍事機關
    聲請登錄，前提亦先具備律師資格，須行繳驗律師證書、加
    入律師公會之證明文件及已完成或免受律師職前訓練之證明
    文件，已遭撤銷資格者，軍事機關應註銷登錄，是上訴意旨
    所辯顯不足採。從而，本件自訴人應另行委任律師，始合於
    法定程序。上訴意旨仍執陳詞指摘原判決諭知自訴不受理不
    當，為無理由，又自訴人提起本件上訴仍未委任律師為代理
    人，本院裁定再命自訴人補正委任律師為代理人，上訴人仍
    委任不具律師資格之楊昭鎦為代理人，所為上訴亦不合法律
    上之程式，自應駁回其上訴，並不經言詞辯論為之。
據上論斷，應依刑事訴訟法第368條、第372條，判決如主文。
中　　華　　民　　國　　94　　年　　11　　月　30 　　日
　　　　　　　　　刑事第二十一庭審判長法　官　溫耀源
                                    　法　官　周政達
　　　　　　　　                      法　官  邱同印
以上正本證明與原本無異。
如不服本判決，應於收受送達後十日內向本院提出上訴書狀，其
未敘述上訴之理由者並得於提起上訴後十日內向本院補提理由書
（均須按他造當事人之人數附繕本）。
          　　　　　　　　　　　　　　書記官  莊昭樹
中　　華　　民　　國　　94　　年　　11　　月　　30　　日
